【裁判字號】    89,判,1539
【裁判日期】    890518
【裁判案由】    營業稅
【裁判全文】
行  政  法  院  判  決                          八十九年度判字第一五三九號
    原      告  冠岱化工泡綿有限公司
    代  表  人  甲○○
    被      告  臺中縣稅捐稽徵處
右當事人間因營業稅事件，原告不服財政部中華民國八十七年七月九日台財訴字第八
七二二八四五三二號再訴願決定，提起行政訴訟。本院判決如左︰
    主  文
原告之訴駁回。
    事  實
緣原告於民國八十二年七、八月間無進貨事實，取得鎮達企業有限公司（以下簡稱鎮
達公司）開立之字軌號碼：第ＳＰ00000000號、第ＳＰ00000000號
、第ＳＶ00000000號、第ＳＶ00000000號及第ＳＶ0000000
0號等統一發票五張，銷售金額計新台幣（下同）二、一五六、○○○元，作為進項
憑證，持以申報扣抵銷項稅額，致逃漏營業稅一○七、八○○元；另原告於八十二年
九、十、十一月間無進貨事實，取得羽聲貿易有限公司（以下簡稱羽聲公司）開立之
字軌號碼：第ＴＢ00000000號、第ＴＨ00000000號、第ＴＰ000
00000號、第ＴＰ00000000號及第ＴＰ00000000號等統一發票
五張，銷售金額合計三、二三四、○○○元。作為進項憑證，申報扣抵銷項稅額，逃
漏營業稅一六一、七○○元，案經台北市稅捐稽徵處於辦理「北強、北翔專案」查獲
，分別似八十三年六月二十一日北市稽核甲字第一二三二四號、八十三年六月二十二
日北市稽核甲字第一二三六九－一號函移由被告審理違章屬實，核定逃漏營業稅二六
九、五○○元，依行為時營業稅法第五十一條第五款規定，按所漏稅額科處十五倍罰
鍰四、○四二、五○○元（計至百元止）。原告就科處罰鍰部分不服，申經復查決定
，依財政部八十五年八月二日台財稅第八五一九一二四八七號函釋及八十五年七月三
十日修正公布稅捐稽徵法第四十八條之三規定，按所漏稅額改處八倍罰鍰二、一五六
、○○○元。原告仍不服，復就科處罰鍰部分向台灣省政府提起訴願，經遭駁回，乃
就補徵營業稅及罰鍰等部分，向財政部提起再訴願，亦遭駁回，遂向本院提起行政訴
訟。茲摘兩造訴辯意旨如次：
原告起訴意旨略謂︰一、本案被告以原告無進貨事實而取得不實發票充當進項憑證申
報扣抵銷項稅額，逃漏營業稅二六九、五○○元，並按所漏稅額處八倍罰鍰計二、一
五六、○○○元，惟原告在復查、訴願、再訴願程序中一再主張原告係向自稱鎮達公
司之業務員李良信及羽聲公司之業務員陳友福進貨（即實際之銷貨人為李、陳二君）
，且由李、陳二君至原告處結帳，並簽收於傳票上，所支領總額與支付貨款金額相符
，足以證明有進貨事實，但均未被採納，仍據以維時原處分。二、依鈞院八十四年度
第二九七四號判決：虛設行號未經法院判決確定前，稅捐機關不得依據籠統的資料對
企業的交易對象據以認定為逃漏而據予補稅。故本案涉嫌虛設行號廠商鎮達企業公司
及羽聲貿易公司是否經法院判決虛設行號確定，仍有查明必要，請鈞院併予查明。三
、次依鈞院七十八年度第六一八號判決意旨：被告未就原告提示之付款資料及進銷情
形詳予查證，而推定原告無進貨事實，置原告其他有利之主張與證據於不顧，似嫌草
率，況原告所舉事證亦非不能查，被告未經查明事實逕予駁回原告之復查請求，殊難
令人信服，原訴願、原再訴願決定未予糾正仍以同一理由為之維持，於法似有欠合，
原告執以起訴即非全無理由，請將之一併撤銷，由被告查明事實後，重為復查決定。
因本案實際銷貨人為李良信、陳友福，其銷售貨物給原告時曾提示鎮達公司及羽聲公
司之公司執照及營利事業登記證，表示其係合法經營之公司且原告已舉證付款事證，
參酌前開鈞院判決理由，命原告無進貨事實取得虛開不實發票，實無法令納稅人信服
。四、再依鈞院八十三年度判字第二四四六號及八十五年度判字第四九三號判決意旨
：「、按營業稅法第五十一條第五款規定，納稅義務人虛報進項稅額者，除追繳稅款
外，按所漏稅額處五至二十倍罰鍰，並得停止其營業。」依此意旨，自應以納稅義務
人有虛報進項稅額並因而逃漏稅者，始得據予追繳稅款及處罰，業經司法院大法官會
議釋字第三三七號解釋在案，本案原告廠商有進貨事實且將貨款及稅額全部付清，涉
嫌虛設行號廠商（鎮達公司及羽聲公司）均已依法申報並繳清應納稅額。是以本案有
進貨事實且無逃漏營業稅情形，自無補繳稅款並依營業稅法第五十一條第五款處罰之
餘地。請判決撤銷一再訴願決定及原處分。
被告答辯意旨略謂︰壹、違反營業稅法裁處罰鍰部分：一、按「納稅義務人違法本法
或稅法之規定，適用裁處時之法律。但裁處前之法律有利於納稅義務人者，適用最有
利於納稅義務人之法律。」為八十五年七月三十日增訂公布之稅捐稽徵法第四十八條
之三所明定。次按「納稅義務人，有左列情形之一者，除追繳稅款外，按所漏稅額處
五倍至二十倍罰鍰，並得停止其營業：一、．．．五、虛報進項稅額者。」及「納稅
義務人，有左列情形之一者，除追繳稅款外，按所漏稅額處一倍至十倍罰鍰，並得停
止其營業：一、．．．五、虛報進項稅額者。」分別為行為時營業稅法第五十一條第
五款及八十四年八月二日修正公布之營業稅法第五十一條第五款所規定。二、本件原
告並無進貨事實，於八十二年七、八月間取得鎮達公司及八十二年九、十、十一月間
取得羽聲公司虛開之統一發票，合計銷售額五、三九○、○○○元充當進項憑證，申
報扣抵銷項稅額，逃漏營業稅二六九、五○○元，案經台北市稅捐稽徵處於辦理「北
強、北翔專案」查獲，移由被告審理違章屬實，乃按所漏稅額裁處十五倍罰鍰四、○
四二、五○○元；惟稅捐稽徵法第四十八條之三業經修正，依據財政部八十五年八月
二日台財稅第八五一九一二四八七號函釋，應改依八十四年八月二日修正公布之營業
稅法第五十一條第五款規定，改處以八倍罰鍰二、一五六、○○○元，核與首揭法條
及財政部函規定，並無不合。三、至原告主張其於交易之初即要求鎮達、羽聲公司提
示公司執照及營利事業登記影本，且前開公司於八十二年七月至十二月均已報繳營業
稅，有申報書可查，是鎮達、羽聲公司非虛設行號；又原告與鎮達、羽聲公司交易過
程中均有出貨單、轉帳傳票等進貨證明文件可稽，被告對於原告所舉進貨證明不予認
定，又未能提出違法事證，難以信服；另原告有進貨事實，依司法院釋字第三三七號
函解釋，應無營業稅法第五十一條漏稅罰之適用云云。惟經查原告公司負責人甲○○
於八十三年七月二十一日調查筆錄中稱其進貨係向鎮達業務員李良信及自稱係羽聲公
司業務員陳友福購買，並以現金付款予該二人，案經台北市稅捐稽徵處八十三年九月
十三日北市稽核甲字第一○○五七號函查復，該二人並非上開二公司之股東及員工
，原告亦未能提供李、陳二人之住址供通知調查，且其進貨亦無托運單及鉅額付現竟
無簽收單，又羽聲貿易公司係銷售工業油與常理顯相違背，且依據原告原始提示之轉
帳傳票與其公司日記帳逐一核對結果，均不相符，雖於訴願時補提入帳傳票，主張簽
收傳票與入帳傳票不同，其日記帳係以入帳傳票為記帳依據，惟原告無法提示進貨之
其他相關證物如驗收單、託運單．．．以實其說，僅憑入帳傳票殊難據以認定其有進
貨及支付貨款之事實，是本案無付款及進貨之事實明確。貳、補征營業稅部分：一、
至原告被補徵營業稅部分，並未依法申請復查，按「納稅義務人對於核定稅捐之處分
如有不服，．．．應於繳款書送達後，於繳納期間屆滿翌日起算三十日內，申請復查
。」為稅捐稽徵法第三十五條第一項第一款所明定；次按「行政官署於受理訴願時，
應先從程序上加以審核，合於法定程序者，方能進而為實體之審理，其不合法定程序
而無法補正者，即應予以駁回。」及「申請復查，為提起訴願以前必先踐行之程序，
若不經過復查而逕為行政爭訟，即非法之所許。」行政法院四十九年度判字第一號及
六十二年度判字第九十六號判例可資參照。是原告就補徵營業稅部分，並未申請復查
、卷查八十四年十二月十九日原告復查申請書及未列日期復查補陳理由書至為明確，
該部分之訴訟，依前揭規定，其程序顯有不合。綜上所陳，本訴訟案罰鍰部分為無理
由，補徵營業稅部分程序不合法，不足採據謹請依法駁回以維稅政。
    理  由
本件起訴理由有二，茲分述如次：
壹、違反營業稅法裁處罰鍰部分：按「納稅義務人違反本法或稅法之規定，適用裁處
時之法律。但裁處前之法律有利於納稅義務人者，適用最有利於納稅義務人之法律。
」為八十五年七月三十日增訂公布之稅捐稽徵法第四十八條之三所明定。次按「納稅
義務人，有左列情形之一者，除追繳稅款外，按所漏稅額處五倍至二十倍罰鍰，並得
停止其營業：一、．．．五、虛報進項稅額者。」及「納稅義務人，有左列情形之一
者，除追繳稅款外，按所漏稅額處一倍至十倍罰鍰，並得停止其營業：一、．．．五
、虛報進項稅額者。」分別為行為時營業稅法第五十一條第五款及八十四年八月二日
修正公布之營業稅法第五十一條第五款所規定。本件原告並無進貨事實，於八十二年
七、八月間取得鎮達公司及八十二年九、十、十一月間取得羽聲公司虛開之統一發票
，合計銷售額五、三九○、○○○元充當進項憑證，申報扣抵銷項稅額，逃漏營業稅
二六九、五○○元，案經台北市稅捐稽徵處於辦理「北強、北翔專案」查獲，移由被
告審理違章屬實，乃按所漏稅額科處十五倍罰鍰四、○四二、五○○元。原告不服，
主張其於交易之初即要求鎮達、羽聲公司提示公司執照及營利事業登記證影本，且前
開公司於八十二年七月至十二月均已報繳營業稅，有申報書可查，是鎮達、羽聲公司
非虛設行號；又原告與鎮達、羽聲公司交易過程中均有出貨單、轉帳傳票等進貨證明
文件可稽，被告對於原告所舉進貨證明不予認定，又未能提出違法事實，難以信服；
另原告有進貨之事實，依司法院釋字第三三七號函解釋，應無營業稅法第五十一條漏
稅罰之適用云云，申請復查。案經被告復查決定，以原告主張其有進貨事實云云，並
提示訂貨單、送貨單、轉帳傳票、帳冊、存（提）款證明。惟經以原告公司負責人甲
○○八十五年二月八日在被告談話筆錄所述之付款情形，其所檢附之轉帳傳票與原告
公司之日記帳逐筆核對，並無入帳記帳，不足為證。又原告公司負責人甲○○於八十
三年七月二十一（日）調查筆錄中稱其進貨係向鎮達公司業務員李良信及自稱係羽聲
公司業務員陳友福購買，並以現金付款予該二人，惟經台北市稅捐稽徵處八十三年九
月十三日北市稽核甲字第一○○五七號函查復，該二人並非上開二公司之股東及員
工，且其進貨亦無托運單及鉅額付現竟無簽收單，又羽聲貿易公司係貿易公司銷售工
業油與常理顯相違背。是本案無付款及進貨之事實明確，原依行為時營業稅法第五十
一條第五款規定處以十五倍罰鍰四、○四二、五○○元，並無不合；惟稅捐稽徵法第
四十八條之三業經修正，依據財政部八十五年八月二日台財稅第八五一九一二四八七
號函釋，應改依八十四年八月二日修正公布之營業稅法第五十一條第五款規定，處以
八倍罰鍰二、一五六、○○○元為由，遂復查決定將原處十五倍罰鍰四、○四二、五
○○元撤銷，改處八倍罰鍰計二、一五六、○○○元。原告訴稱，其支付貨款係由廠
商收款人員親自收款後簽收於傳票上，或者以郵寄方式支付，並入帳傳票與簽收傳票
不同，而入帳傳票與帳載完成一致，被告指稱「無入帳記載」，係因不瞭解原告付款
及會計作業所致；另系爭貨款連同進項稅額交付鎮達、羽聲公司之業務員李良信及陳
友福簽收，該筆稅款並經銷貨之鎮達、羽聲公司申報繳納，依司法院釋字第三三七號
解釋，應不構成逃漏營業稅，請撤銷原處分云云。查被告依據原告原始提示之轉帳傳
票與其公司日記帳逐一核對結果，均不相符，原告雖於訴願時補提入帳傳票，主張簽
收傳票與入帳傳票不同，其日記帳係以入帳傳票為記帳依據，惟原告無法提示進貨之
其他相關證物如驗收單、托運單．．．以實其說，僅憑入帳傳票殊難據以認定其有進
貨及支付貨款之事實。又李良信及陳友福並非鎮達、羽聲公司之股東或員工，有台北
市稅捐稽徵處八十三年九月十三日八三北市稽核甲字第一○○五七號函附原處分卷可
資佐證，且原告亦未能提供李、陳二人之住址以供調查，李、陳二人有無代鎮達、羽
聲公司收取貨款之事實無從查證，原告主張，被告未就原告提示之付款資料及進銷情
形詳予查證，而推定原告無進貨事實云云，並無足採。又本件原告不能舉證證明有進
貨且付清貨款及繳納之事實，尤不能舉證證明涉嫌虛設行號之鎮達公司及羽聲公司已
依法申報並繳清應納稅額，且本件原告違規事實足堪認定，已如前述，自不以本案涉
嫌虛設行號之鎮達公司及羽聲公司經法院判決虛設行號確定為必要，併予指明。綜上
所述，本件原告違反營業稅科處罰鍰之處分，核與首開法律規定並無不合，一再訴願
決定遞予維持，亦無違誤，均應予維持，原告起訴意旨難謂有理由，應予駁回。
貳、補徵營業稅部分：按「納稅義務人對於核定稅捐之處分如有不服，應依規定格式
，明理由，連同證明文件，依左列規定，申請復查：一、依核定稅額通知書所載有
應納稅額或應補徵稅額者，應於繳款書送達後，，於繳納期間屆滿翌日起算三十日內
，申請復查。」為稅捐稽徵法第三十五條第一項第一款所明定；次按「行政官署於受
理訴願時，應先從程序上加以審核，合於法定程序者，方能進而為實體之審理，其不
合法定程序而無可補正者，即應予以駁回。」及「申請復查，為提起訴願以前必先踐
行之程序，若不經過復查而逕為行政爭訟，即非法之所許。」本院四十九年度判字第
一號及六十二年度判字第九十六號分別著有判例可資參照。本件原告無進貨事實，取
得鎮達公司、羽聲公司八十二年七、八月及九、十、十一月之進貨發票計五、三九○
、○○○元，稅額二六九、五○○元，並列入八十二年七、八月及九、十、十一月份
銷售額與稅額申報書扣抵，核有逃漏稅之實，經被告原核定以八十四年十一月十四日
八四中縣稅法字第八四○二九八四○號處分書以虛報進項稅額科處罰鍰四、○四二、
五○○元。經查原告於復查時僅就該科處罰鍰部分申請復查，至補徵營業稅部分，並
未申請復查，審諸原處分機關卷附原告八十四年十二月十九日復查申請書及未列日期
復查補陳理由書至明，原告逕行提起再訴願。經再訴願決定以程序不合，不予受理在
案，原告復提起行政訴訟，於法仍有未合，應予駁回。
據上論結，本件原告之訴為部分不合法，部分無理由，爰依行政訴訟法第十四條第一
項、第二十六條後段，裁判如主文。
中    華    民    國     八十九      年      五      月      十八       日
                    行 政 法 院 第 二 庭
                                審 判 長 評  事      陳  石  獅
                                         評  事      彭  鳳  至
                                         評  事      黃  合  文
                                         評  事      林  茂  權
                                         評  事      王  立  杰
右  正  本  證  明  與  原  本  無  異
                                         法院書記官  王  福  瀛
中    華    民    國     八十九      年      五      月      二十       日


司法院資訊處製作；財團法人民間司法改革基金會備份。
